【裁判字號】    89,上訴,115
【裁判日期】    890705
【裁判案由】    違反槍砲彈藥刀械管制條例
【裁判全文】
臺灣高等法院臺中分院刑事判決                    八十九年度上訴字第一一五號
    上   訴   人
    即   被   告   丙○○
    指定辯護人  本院公設辯護人  丁○○
右上訴人因違反槍砲彈藥刀械管制條例案件，不服臺灣臺中地方法院八十八年度訴字
第一六一九號中華民國八十八年十一月三十日第一審判決（起訴案號：臺灣臺中地方
法院檢察署八十八年度偵字第一六六六九號)，提起上訴，本院判決如左：
    主      文
原判決撤銷。
丙○○未經許可，持有可發射子彈，具有殺傷力之金屬改造手槍，累犯，處有期徒刑
壹年柒月，併科罰金新台幣貳萬元，罰金如易服勞役，以參佰元（新台幣玖佰元）折
算壹日，扣案之金屬改造玩具手槍貳支沒收。
    事      實
一、丙○○曾因違反麻醉藥品管理條例、竊盜等罪，經法院判處有期徒刑一年五月，
    於民國八十七年九月三十日假釋，八十七年十月廿五日假釋期滿執行完畢，不知
    悛悔，復於八十七年十一月間，在台中市第一廣場附近，向綽號「阿西」之不詳
    姓名者購得具有殺傷力之改造玩具手槍二把，即未經許可而持有之，於八十八年
    六月八日十三時許，在台中市○○○路八十六號前遇警盤查，其後隨警至台中市
    警察局接受調查，始自首其持有上開手槍二把，並於當晚九時三十分許，帶同警
    員至台中市市○○○路、惠中五街口附近草叢廢輪胎下，起出改造玩具手槍二支
    ，將其所持有之該二把手槍全部報繳。
二、案經台中市警察局移送臺灣臺中地方法院檢察署檢察官偵查起訴。
    理      由
一、訊據上訴人即被告丙○○矢口否認前揭犯行，辯稱上開手槍非伊所有，伊係於八
    十八年六月八日十三時許，在台中市○○○路八十六號前甲○○租屋處樓下遇警
    攔檢，被查獲安非他命，乃一起被帶到警局偵訊，因甲○○向伊遊說，表示所有
    涉案之安非他命及海洛因，全部由他擔起刑責，另外由他交出兩把改造手槍，希
    望伊持向警方自首報繳，絕對不會有事，伊唯恐因被查到毒品會被送往強制戒治
    ，一時疏於考慮，乃循其所求代扛其罪云云。惟查右揭事實，業據被告丙○○於
    警訊、偵查、及原審審理中坦承不諱，並有改造之手槍二支扣案足資佐證，而扣
    案槍支經送請內政部警政署刑事警察局鑑定結果，認均具殺傷力，有該局鑑驗通
    知書附卷可稽，被告於本院調查中聲請傳訊之證人甲○○、葉昇俊二人，就上開
    槍枝非屬被告所有一節所證，復均無從資為有利於被告之證據，被告所辯，尚難
    採信，事證明確，犯行堪以認定。
二、核被告所為，係犯槍砲彈藥刀械管制條例第十一條第四項之罪，公訴人認被告係
    犯同條例第十條第四項之罪，尚有未洽，起訴法條應予變更。查被告前犯麻醉藥
    品管理條例、竊盜等罪，經判處有期徒刑一年五月，於八十七年十月二十五假釋
    期滿執行完畢，有臺灣臺中地方法院檢察署刑案資料查註紀錄表附卷可稽，其於
    前案執行完畢後未滿五年，再犯本件有期徒刑以上刑之罪，應論以累犯，並依法
    加重其刑；被告對於所犯非法持有槍枝罪未發覺前向該管公務員自首，並報繳其
    持有之全部槍枝，而受裁判，應依法減輕其刑。另查槍砲彈藥刀械管制條例第十
    九條第一項雖規定：「犯第七條、第八條、第十條、第十一條、第十二條第一項
    至第三項、第十三條第一項至第三項之罪，經判處有期徒刑者，應於刑之執行完
    畢或赦免後，令入勞動場所強制工作，其期間為三年。」惟此項規定不問對行為
    人有無預防矯治其社會危險性之必要，一律宣付強制工作三年，限制其中不具社
    會危險性之受處分人之身體、自由部分，其所採措施與所欲達成預防矯治之目的
    及所需程度，不合憲法第二十三條所定之比例原則，司法院大法官會議釋字第四
    七一號解釋意旨揭示甚詳，本件被告向不詳姓名者購得二把改造手槍而非法持有
    槍枝，然並未持以犯案，且在未被發覺前即主動向警自首並報繳其所持有之全部
    槍枝，倘遽依上開條例第十九條第一項予以宣告強制工作，顯與前揭解釋意旨揭
    示之比例原則不符，爰不予宣告強制工作，附此明。
三、原審對被告論罪科刑，固非無見，惟原判決未依槍砲彈藥刀械管制條例第十九條
    第一項宣告強制工作，未說明何以不予宣告之理由，尚有未合；被告上訴意旨空
    言指摘原判決不當，雖無理由，惟原判決既有可議，本院自應將原判決撤銷改判
    ，爰審酌被告已有如事實欄所載前科，甫假釋期滿未久，即又再犯本罪，及其犯
    罪之動機、目的、所生之危害、犯罪後之態度等一切情狀，量處有期徒刑一年七
    月，併科罰金新台幣二萬元，並諭知罰金易服勞役之折算標準，就扣案之改造手
    槍二支，併依法宣告沒收。
四、被告經合法傳喚，無正當理由不到庭，爰不待其陳述，逕行判決。
五、據上論斷，應依刑事訴訟法第三百六十九條第一項前段、第三百七十一條、第三
    百六十四條、第二百九十九條第一項前段、第三百條，槍砲彈藥刀械管制條例第
    十一條第四項、第十八條第一項，刑法第十一條前段、第四十七條、第四十二條
    第二項、第三十八條第一項第一款，罰金罰鍰提高標準條例第二條，判決如主文
    。本案經檢察官乙○○到庭執行職務
中      華      民      國    八十九     年      七       月     五     日
                                  臺灣高等法院臺中分院刑事第十庭
                                        審判長法  官  林  照  明
                                              法  官  曾  謀  貴
                                              法  官  李  寶  堂
右正本證明與原本無異。
如不服本判決應於收受送達後十日內向本院提出上訴書狀，其未述上訴之理由者並
得於提起上訴後十日內向本院補提理由書（均須按他造當事人之人數附繕本）。
                                              書記官    錫  彬
中      華      民      國    八十九     年      七       月      七    日
        Ｉ


司法院資訊處製作；財團法人民間司法改革基金會備份。
